【裁判字號】    97,非再抗,3
【裁判日期】    970218
【裁判案由】    拍賣抵押物
【裁判全文】
臺灣高等法院臺南分院民事裁定  97年度非再抗字第3號
再審聲請人  甲 ○ ○
再審相對人  合作金庫商業銀行股份有限公司
法定代理人  乙 ○ ○
上列再審聲請人因與相對人間拍賣抵押物事件，對於中華民國96
年10月08日本院所為96年度非再抗字第4號、96年12月14日所為
96 年度非再抗字第7號及97年01月14日所為97年度非再抗字第1
號確定裁定，聲請再審，本院裁定如下：
    主  文
再審之聲請駁回。
再審聲請程序費用新台幣壹仟元由再審聲請人負擔。
    理  由
一、本件聲請再審意旨略以：
  (一)按台灣高等法院台南分院民國（下同）九十六年度非再抗字
    第四號及九十六年度非再抗字第七號及同院九十七年度非再
    抗字第一號民事裁定均未審理補正即逕為駁回再審聲請人之
    請求，其理由無非以再審聲請人並未具體表明再審之理由，
    及已違反民事訴訟法第四百九十八條之一以同一理由更行提
    起再審，並引用最高法院六十九年度第三次民事庭會議決定
    (一)作為駁回之理由，顯有原裁定法規適用之違誤，及漏未斟
    酌證據之再審事由。茲本件實因台南地方法院九十五年度拍
    字第一一三四號、九十五年度抗字第一二五號及台灣高等法
    院台南分院九十五年度非抗字第二五號裁定之違誤判決，致
    生
    本件法律適用之違誤。
  (二)依據卷附資料系爭抵押權設定之權已轉為台灣金聯資產管理
    股份有限公司（以下簡稱台灣金聯公司），並非合作金庫商
    業銀行股份有限公司，上開原裁定法院均未就再審相對人提
    出審核之書面正本審核率為裁定准予拍賣，顯有法規適用當
    事人不適格之違誤及證據漏未審酌卷附資料之違誤。
  (三)依據非訟事件法第二十三條規定，拍賣抵押物之聲請必須提
    出書面正本互核相符，始為裁定准否之根據，若資料齊全完
    備無欠缺並為形式及實質審查，始准為拍賣抵押物之裁定。
    若未就其內附資料為實質關聯之審核，則要件並不完備，且
    詳究土地登記謄本資料可證本件抵押權人應為台灣金聯公司
    並非再審相對人，本件系爭土地所有人究與訴外人有何關聯
    ，並未具體述明及審核，顯見要件並不完備。原裁定及駁回
    再審之裁定，均末詳實查明，顯有法規適用之錯誤。
  (四)依上，原裁定既有違反民事訴訟法第五百零一條及第五百零
    七條規定之再審事由，依法應予廢棄並裁定駁回。
二、經查：
  (一)按本院九十五年度非抗字第二十五號確定裁定已於理由三之
    (二)中以：「‧‧原法院就本件非訟事件所為之第二審裁定，
    無違反審級規定之適用法規錯誤情事，至法院對於非訟事件
    究應為如何之審查，核係事實認定之事項，無關意義重大而
    有加以闡釋必要之法律見解問題，難認原法院之第二審裁定
    所涉及之法律見解具有原則上重要性，自與上開得以提起再
    抗告之要件不符。」詳為說明裁定駁回再審聲請人抗告之論
    據，及再審聲請人之辯稱為何不足採之理由（見本院卷第22
    頁）。至所謂「有原則上之重要性」，係指訴訟事件所涉及
    之法律見解意義重大，而有闡釋之必要而言。惟姑不論此已
    因非聲請再審之要件，致不足採；況縱認與適用法規是否顯
    有錯誤有關，惟再審聲請人並未具體指出有如何適用法規顯
    有錯誤之情形，及上開裁定所涉及之法律見解具有何原則上
    重要性；因之再審聲請人就上揭裁定所指，尚無所據。
  (二)次按再審之訴，法院認無再審理由，判決駁回後，不得以同
    一事由，對於原確定判決或駁回再審之訴之確定判決，更行
    提起再審之訴，民事訴訟法第四百九十八條之一定有明文；
    而依同法第五百零七條之規定，本條準用於裁定即聲請再審
    之程序。查本件再審聲請人，前曾以本院九十五年度非抗字
    第二十五號確定裁定有適用法律錯誤，且該法律具有原則重
    要性之理由，提起再抗告，惟經本院以九十六年度非再抗字
    第二號裁定，以其所謂再抗告，性質上係屬民事訴訟法第五
    百零七條之聲請再審，乃以聲請再審程序審理，嗣後並以其
    聲請並未指明本院上開裁定有何具體之法定再審事由，且上
    開裁定亦查無消極不適用法規之情事，因認其聲請於法未合
    ，駁回其再審之聲請。另再審聲請人再執相同之理由，就本
    院九十六年度非再抗字第二號、九十五年度非抗字第二十五
    號裁定向本院聲請再審，仍經本院以九十六年度非再抗字第
    四號以再審聲請人執相同之理由聲請再審為由，而駁回其再
    審之聲請，有本院九十五年度非抗字第二十五號、九十六年
    度非再抗字第四號裁定各一份附卷可參（見本院卷第20至24
    頁），自屬真實。
  (三)又按對於確定裁定聲請再審，依民事訴訟法第五百零七條準
    用同法第五百零一條第一項第四款之規定，必須指明確定裁
    定有如何合於法定再審事由之具體情事，始為相當；又所謂
    表明再審理由，必須指明確定判決有如何合於法定再審事由
    之具體情事始為相當；倘僅泛言有何條款之再審事由，而無
    具體情事者，仍難謂已合法表明再審事由。既未合法表明再
    審事由即為無再審之事由，性質上無庸命其補正（最高法院
    64年度台聲字第76號、61年度台再字第0137號判例參照）。
    經查本件再審聲請人固就本院九十六年度非再抗字第四號確
    定裁定聲請再審，惟已經本院於九十六年十二月十四日（即
    96年度非抗再字第07號）以再審聲請人並未指明上開本院再
    審確定裁定究有如何之不適法，或有如何合於法定再審事由
    之具體情事，亦未提出聲請再審之相關證據，僅泛稱原拍賣
    抵押物裁定未為實體審認，有違法律規定云云，其再審聲請
    自與上開民事訴訟法第五百零一條第一項第四款規定不符為
    由，駁回其再審之聲請，亦有本院九十六年度非再抗字第七
    號裁定一份附卷可憑（見本院卷第26至27頁）。
  (四)再者，按再審之訴，應以訴狀表明下列各款事項，提出於管
    轄法院為之：(1)當事人及法定代理人。(2)聲明不服之判決及
    提起再審之訴之陳述。(3)應於如何程度廢棄原判決及就本案
    如何判決之聲明。(4)再審理由及關於再審理由並遵守不變期
    間之證據；又裁定已經確定，而有第四百九十六條第一項或
    第四百九十七條之情形者，得準用本編之規定，聲請再審；
    民事訴訟法第五百零一條第一項及第五百零七條分別定有明
    文。本件再審聲請人雖又就本院九十七年度非再抗字第一號
    確定裁定聲請再審。惟按再審之訴，法院認無再審理由，判
    決駁回後，不得以同一事由，對於原確定判決或駁回再審之
    訴之確定判決，更行提起（聲請）再審之訴，已如前述；且
    當事人提起再審之訴或聲請再審，雖聲明係對某件再審判決
    或裁定為再審，但審查其再審訴狀理由，實為指摘原確定裁
    判或前次之再審裁判如何違法，而對該聲明不服之再審判決
    或裁定，則毫未指明有如何法定再審理由。此種情形，可認
    為未合法表明再審理由，逕以其再審（再審之訴或聲請再審
    ）為不合法駁回之（最高法院69年度第三次民事庭會議決議
    (一)參照）。經查本院核閱再審聲請人所提再審理由狀所載，
    仍未指明上開本院再審確定裁定究有如何之不適法，或有如
    何合於法定再審事由之具體情事，亦未提出聲請再審之相關
    證據，僅泛稱原拍賣抵押物裁定未為實體審認，有違法律規
    定云云；究其聲請再審之理由，尚與上揭民事訴訟法第五百
    零一條第一項第四款之規定不符。茲聲請人再執相同之理由
    ，就本院九十七年度非再抗字第一號、九十六年度非再抗字
    第七號、九十六年度非再抗字第四號裁定聲請再審，揆諸前
    揭說明，其再審之聲請已於法未合，且毋庸命其補正，應予
    駁回。
  (五)至再審聲請人雖主張系爭抵押權設定之權已轉為台灣金聯公
    司，並非相對人公司，上開原裁定法院均未就再審相對人提
    出審核之書面正本審核率為裁定准予拍賣，顯有法規適用當
    事人不適格之違誤及證據漏未審酌卷附資料之違誤等語；惟
    按經本院核閱臺灣臺南地方法院九十五年度拍字第一一三四
    號拍賣抵押物裁定所載，原法院係以訴外人翁炳坤以其所有
    如附表所示之不動產，為擔保其及訴外人翁楊春對相對人所
    欠借款之清償，設定新臺幣（下同）一千二百萬元之最高限
    額抵押權，存續期間自八十七年五月二十一日起至一二七年
    五月二十一日止，債務清償期依照各個債務契約所定清償日
    期，並經登記在案；嗣訴外人翁銘於八十九年五月二十六日
    邀同訴外人翁炳坤、翁楊春為連帶保證人，向相對人借用九
    百九十萬元，約定借款期限至九十年五月二十六日，按月繳
    息，屆期還本；詎訴外人翁銘自屆期後未依約還本，尚欠本
    金九百九十萬元及其利息、違約金，依約定本件借款應視為
    全部到期；且訴外人翁炳坤已於九十四年四月二十九日將系
    爭不動產所有權移轉登記予再審聲請人，自為抵押權效力所
    及為由，而於九十五年八月十八日裁定應予准許；有臺灣臺
    南地方法院九十五年度拍字第一一三四號拍賣抵押物民事裁
    定及土地登記第二謄本各一份在卷可憑（見本院卷第09、18
    頁）。至台灣金聯公司係於九十六年六月十一日始自再審相
    對人受讓系爭抵押權，而本院九十五年度非抗字第二十五號
    裁定，係於九十五年十二月二十九日以：「難認原法院之第
    二審裁定所涉及之法律見解具有原則上重要性，自與上開得
    以提起再抗告之要件不符。」為由，駁回其抗告，已如前述
    ，亦有前揭土地登記第二謄本及本院九十五年度非抗字第二
    十五號民事裁定各一份在卷可參；究之尚無再審聲請人所指
    原裁定法院未就再審相對人提出審核之書面審核率為裁定准
    予拍賣，顯有當事人不適格之及證據漏未審酌卷附資料之違
    誤等情形，自尚不能採為有利於其之認定依據。
三、據上論結，本件再審之聲請為不合法，依民事訴訟法第五百
    零七條、第五百零二條第一項、第九十五條及第七十八條，
    裁定如主文。
中    華    民    國    97    年    2    月     18    日
                  民事第一庭    審判長法  官  林金村
                                      法  官  胡景彬
                                      法  官  張世展
上為正本係照原本作成。
不得抗告。
中    華    民    國    97    年    2    月     18    日
                                      書記官  吳秋賢
┌────────────────────────────────────────┐
│附表：                                                                          │
├──┬────────────────┬─┬─────┬─────────┬──┤
│    │    土    地    坐    落        │地│面  積    │                  │    │
│編號├───┬────┬────┬──┤  ├─────┤  權  利  範  圍  │備考│
│    │縣  市│鄉鎮市區○   段   │地號│目│平方公尺  │                  │    │
├──┼───┼────┼────┼──┼─┼─────┼─────────┼──┤
│001 │臺南縣│七股鄉  ○○○段  │862 │田│4311      │全部              │    │
└──┴───┴────┴────┴──┴─┴─────┴─────────┴──┘


司法院資訊處製作；財團法人民間司法改革基金會備份。
